臺灣高等法院臺中分院刑事裁定
111年度毒抗字第1147號
抗  告  人  
即  被  告  林志成


上列抗告人即被告因檢察官聲請觀察勒戒案件，不服臺灣彰化地
方法院中華民國111年10月31日裁定（111年度毒聲字第682號）
提起抗告，本院裁定如下：
    主  文
抗告駁回。
    理  由
一、抗告人即被告甲○○（下稱被告）之抗告意旨略以：因家中老
    母已經高齡85歲，每個禮拜都需被告看護帶至彰化秀傳醫院
    回診，而且家中也只剩下被告在供養母親，被告是整個家中
    的經濟來源，年邁又生病的母親也需被告獨自看護及餵養和
    打理生活上大大小小的事情，而且家中經濟也是勉持的狀況
    ，根本無力申請看護來照顧，所以懇請能夠讓被告在醫院喝
    美沙冬戒癮治療，得以照顧年邁母親，請重新考量給予被告
    機會等語。　　
二、按毒品危害防制條例第23條第2項既僅規定「觀察、勒戒或
    強制戒治執行完畢釋放後，3年內再犯第10條之罪者，檢察
    官或少年法院（地方法院少年法庭）應依法追訴或裁定交付
    審理」。則其再犯（含3犯以上）如距最近1次犯該罪經依第
    20條第1項、第2項規定令觀察、勒戒或強制戒治執行完畢釋
    放後，已逾3年者，即應再令觀察、勒戒，不因其間是否另
    犯該罪經起訴、判刑或執行而受影響，俾落實此次寬厚刑事
    政策之變革，最高法院109年度台上字第3826、3098、3135
    、3260、3240、3275號判決意旨可參。至檢察官對於「3年
    後再犯」施用毒品罪之行為人，究應採行附命完成戒癮治療
    之緩起訴處分，抑或向法院聲請觀察、勒戒之處遇措施，係
    法律賦予檢察官偵查裁量結果之裁量權限，並非施用毒品者
    所享有之權利，或有依其意願選擇之餘地，毒品危害防制條
    例亦未揭諸「緩起訴之戒癮治療」應優先於「觀察、勒戒」
    之規定。其次行政院依毒品危害防制條例第24條第3項授權
    而訂定「毒品戒癮治療實施辦法及完成治療認定標準」第4
    條第1項修正為「檢察官為附命完成戒癮治療之緩起訴處分
    前，應向被告說明緩起訴處分之應遵守事項，得其同意後，
    再指定其前往治療機構參加戒癮治療」，亦僅就檢察官為戒
    癮治療之緩起訴處分前，應得被告同意一事予以規定，而未
    規定檢察官於向法院對被告為觀察、勒戒聲請前，亦應得被
    告之同意。是緩起訴之戒癮治療屬法律賦予檢察官偵查裁量
    結果之作為，不得認為係施用毒品者所享有之權利，檢察官
    亦無於聲請書中說明不命被告接受戒癮治療理由之義務。再
    者，觀察、勒戒處分，並非對於施用毒品犯罪者之懲處，而
    係針對受處分人將來之危險所為預防、矯正措施之保安處分
    ，目的係為斷絕施用毒品者之身癮及心癮，並屬強制規定，
    是凡犯毒品危害防制條例第10條之罪者，經檢察官聲請法院
    裁定將被告送勒戒處所觀察、勒戒者，法院原則上應予尊重
    ，僅得就檢察官之判斷有違背法令、事實認定有誤或其他裁
    量重大明顯瑕疵等事項，予以有限之低密度審查，並依法裁
    定受處分人令入勒戒處所觀察、勒戒，並無自由裁量之餘地
    ，亦無自由斟酌以其他方式替代或得以其他原因、受處分人
    之個人因素而免予執行之權。
三、經查：
  ㈠被告基於施用第一級毒品海洛因之犯意，於民國111年7月19
    日16時許，在彰化縣○○鄉路○○○○○○○○○○○○號碼0000-00號自
    小客車內，以針筒注射方式，施用第一級毒品海洛因1次之
    犯行，業據被告於檢察事務官偵詢時坦承不諱，且於本件抗
    告意旨中亦未否認犯行，而其為警採集之尿液檢體，經送請
    欣生生物科技股份有限公司以酵素免疫法（EIA）初步檢驗
    ，結果鴉片海洛因代謝物呈陽性反應，再以氣相/液相層析
    質譜儀法為確認檢驗，檢驗結果仍呈嗎啡之陽性反應等情，
    有彰化縣警察局員林分院勘察採證同意書、真實姓名對照（
    代號：B193）認證表、欣生生物科技股份有限公司111年8月
    10日（收樣編號：B193）濫用藥物尿液檢驗報告、被告111
    年7月22日警詢筆錄、111年10月12日檢察事務官偵詢筆錄在
    卷可稽（見彰化地檢署111年度毒偵字第1676號偵查卷第7、
    14至15、25、27、107至108頁)，足認被告前開任意性自白
    核與事實相符，應堪採信，故被告確有施用第一級毒品之犯
    行堪予認定。又被告前曾因施用毒品案件，經法院裁定送強
    制戒治，於92年8月21日停止戒治而釋放出所，此後被告再
    無因施用毒品經觀察、勒戒或強制戒治執行完畢釋放之情形
    等情，有臺灣高等法院被告前案紀錄表在卷可佐，是被告本
    次施用毒品之時間，距其最近一次觀察、勒戒執行完畢釋放
    之日，已逾3年，則依前揭規定，原審法院依上開採尿鑑定
    結果認定被告確有施用第一級毒品之事實，而依檢察官聲請
    ，裁定將被告送勒戒處所觀察、勒戒，核其認事用法，並無
    違誤。
  ㈡而被告前於109年間，因違反毒品危害防制條例案件，經臺灣
    彰化地方檢察署（下稱彰化地檢署）檢察官以109年度緩字
    第1018號為附命戒癮治療之緩起訴處分，緩起訴期間自109
    年10月29日起至111年10月28日止，遵守或履約期間則自109
    年12月15日起至111年8月29日止，而查被告施用毒品之時間
    111年7月19日仍在觀護及遵守履行期間內，有臺灣高等法院
    被告前案紀錄表在卷可查(見本院卷第30至31頁)。是被告於
    緩起訴及遵守履行期間內再為本件施用第一級毒品犯行，顯
    見被告仍不思戒絕毒癮，於短期間內再為本案施用第一級毒
    品犯行，反映出被告自我約束能力不足，並無戒毒之決心，
    顯見機構外之戒癮治療已難達其成效，是本件檢察官未依被
    告於偵訊時陳述「希望喝美沙冬」之請求，而聲請法院裁定
    令被告入勒戒處所觀察、勒戒，應係已斟酌全案事證，認被
    告不適合戒癮治療，故未對被告為附命完成戒癮治療之緩起
    訴處分，而依觀察勒戒處分執行條例相關規定，向法院為觀
    察、勒戒之聲請，經核並無違法或裁量濫用之情形，原審因
    而准許檢察官之聲請，自無違誤。
  ㈢至於被告於抗告理由所稱有年邁母親要照顧及家庭經濟狀況
    等情，均屬被告平日生活狀況之描述，此與其應否接受觀察
    、勒戒之判斷，本無必然關聯，亦非屬檢察官及原審法院應
    調查審酌之情形，更不足以憑此認為原裁定命被告觀察、勒
    戒有何疏誤。況被告前既已經檢察官給予附命戒癮治療之緩
    起訴處分，卻無視該段期間得以繼續維持正常家庭及社會生
    活之寬厚處遇，於戒癮治療之緩起訴處分期間內再為本件施
    用第一級毒品犯行，顯見被告毫不珍惜檢察官先前對其所為
    緩起訴處分而使其能與家人共處之機會，今再以年邁母親需
    人照顧等語為辯，難認被告有何反思自省之意念，抗告意旨
    請求本院讓被告在醫院喝美沙冬戒癮治療之機會等語，尚屬
    無據，難認可採。
四、綜上所述，原審認抗告人施用第一級毒品之犯行明確，依檢
    察官之聲請，裁定抗告人令入勒戒處所施以觀察、勒戒，核
    其認事用法均屬有據，抗告意旨請求撤銷原裁定，於法未合
    ，為無理由，應予駁回。
據上論斷，應依刑事訴訟法第412條，裁定如主文。 
中　　華　　民　　國　　111 　年　　12　　月　　8 　　日
            刑事第三庭    審判長法　官  楊  真  明
　　　　　　　　　　　　        法　官  李  明  鴻
　　　　　　　　　　　　　      法　官  楊  欣  怡
以上正本證明與原本無異。
不得再抗告。
                                書記官  孫  銘  宏
　　　　　　　　　　　　　　　　
中　　華　　民　　國　　111 　年　　12　　月　　8 　　日